臺北高等行政法院判決
　　　　　　　　　　　　　　　　　　 93年度訴字第02247號
　　　　　　　　　　　　　　　.
原　　　告　美商‧摩勒克斯公司（MOLEX INCORPORATED）
代　表　人　路易士‧A海克（LOUTS A‧HECHT）（董事會秘書
　　　　　　　　　　　　　兼法務長行董事）住同上
訴訟代理人　楊祺雄律師
　　　　　　劉法正律師
複　代理人　丁○○（專利代理人）住台北市○○○路○段248號7
　　　　　　　　　　　　　　　.
被　　 告　經濟部智慧財產局
代　表　人　蔡練生（局長）住同上
訴訟代理人　丙○○
參　加　人　鴻海精密工業股份有限公司
代　表　人　甲○○董事長）住.
　　　　　　送達代收人　乙○○.
上列當事人間因新型專利異議事件，原告不服中華民國經濟部93
年5月7日經訴字第09306218280號訴願決定，提起行政訴訟。本
院判決如下：
　　主  文
訴願決定及原處分均撤銷。
被告應遵照本判決之法律見解對於原告民國90年6月8日新型專利
異議申請案作成決定。
原告其餘之訴駁回。
訴訟費用由被告負擔二分之一，餘由原告負擔。
　　事  實
一、事實概要：
  (一)參加人鴻海精密工業股份有限公司前於民國（下同，除西元
    外）88年12月17日以「插座連接器」，向被告申請新型專利
    ，申請專利範圍為：「1.一種插座連接器，包括：絕緣本體
    ，其底部開設有至少一個定位槽，且該定位槽內連通設有至
    少一個鳩尾槽；複數導電端子，用以傳輸電訊信號；定位裝
    置，包括水平部分與垂直部分，且垂直部分對應上述鳩尾槽
    位置凸設有干涉部。2.如申請專利範圍第1項所述之插座連
    接器，其中該定位裝置L型設置，而其水平部分係用以與電
    路板連接。3.如申請專利範圍第2項所述之插座連接器，其
    中絕緣本體頂部具有收容空腔，而其底部則為一焊接面，俾
    使插置入收容空腔內之線纜連接器與電路板間之電訊傳輸。
    4.如申請專利範圍第3項所述之插座連接器，其中底部焊接
    面設置有導通槽以收容導電端子。」經被告編為第00000000
    號審查，於89年12月21日准予專利，並於90年3月2日公告。
  (二)公告期間，原告於90年6月8日引證西元1992年3月29日公告
    之美國專利第0000000號案（下稱引證1）及西元1993年11月
    23日公告之美國專利第0000000號案（下稱引證2），以系爭
    案違反異議審定時專利法（下簡稱專利法）第98條第2項之
    規定，不符新型專利要件，對之提起異議。參加人遂於91年
    9月10日修正系爭案申請專利範圍第1項為：「1.一種插座連
    接器，包括：絕緣本體，其底部開設有至少一個定位槽，且
    該定位槽內連通設有至少一個『水平方向延伸之』鳩尾槽；
    複數導電端子，用以傳輸電訊信號；定位裝置，包括水平部
    分與垂直部分，且垂直部分對應上述鳩尾槽位置凸設有『水
    平方向延伸之』干涉部。」（按雙引號內係修正增加部分）
    ，經被告審查，乃依該修正本審查本件異議案，於92年10月
    27日以（92）智專3（2）04060字第09221087270號專利異議
    審定書（下稱原處分）為「異議不成立」之處分。原告不服
    ，提起訴願，遭駁回後，遂向本院提起行政訴訟。
二、兩造聲明：
　　(一)原告聲明求為判決：
      1.訴願決定、原處分均撤銷。
      2.被告應就原告90年6月8日新型專利異議申請案作成異議
        成立之行政處分
      3.訴訟費用由被告負擔。
　　(二)被告聲明求為判決：
      1.駁回原告之訴。
      2.訴訟費用由原告負擔。
三、兩造之爭點：
    系爭案是否係運用申請前既有之技術或知識，而為熟習該項
    技術者所能輕易完成且未能增進功效？
　(一)原告主張之理由：
    1.原處分對於引證1、2證明力之判斷略為：
    (1)系爭案以水平延伸之干涉部以滑動配合鳩尾槽之方式形
        成可調整之定位機制，亦即系爭案中可在前後之水平方
        向上調整定位裝置與連接器之相對位置，使定位裝置可
        對正於電路板上之焊接部位；相對之下，引證1則無上
        述之功效。
    (2)引證2並非有關定位一插座連接器於一電路板上之技術
        ，其所運用之技術與知識與系爭案並不相同，亦不具有
        系爭案可在前後之水平方向上調整連接器與定位裝置之
        相對位置的功效。
    (3)組合引證1及2之相關技術亦不具有在前後之水平方向上
        調整連接器與定位裝置之相對位置之功效，故系爭案相
        對於引證1及2仍具有進步性。
    2.被告在其訴願答辯理由中除沿用原處分理由之外，另以引
      證1之安裝片與引證2之導電端子相對於其分別所定位之電
      連接器的安裝方式與固定作用與系爭案不同來說明引證1
      、2無法或不需在水平方向上調整之原因。訴願決定完全
      採納被告之訴願答辯理由為駁回訴願之理由。
    3.因此，有關上述原處分及原訴願決定所持引證1、2不具水
      平方位上調整功能之認定，即為引證1、2之證明力的爭點
      所在。惟查，該一爭點不但與系爭案請求標的之創作特徵
      無關，且原處分及訴願決定之認定「引證1、2皆不具有在
      前後之水平方向上調整連接器與定位裝置之相對位置之功
      效。」亦與證據揭露事實不符。
    4.前揭爭點與系爭案請求標的之創作特徵無關：
      (1)專利法第105條準用第22條第3、2項分別規定「第1項之
        說明書，除應載明申請專利範圍外，並應載明有關之先
        前技術、發明之目的、技術內容、特點及功效，使熟習
        該項技術者能瞭解其內容並可據以實施」「前項申請專
        利範圍，應具體指明申請專利之標的、技術內容及特點
        」。故創作技術思想之判斷應以說明書之記載為本，非
        得以任意穿鑿附會、衍生說明書未記載之意義，合先敘
        明。
      (2)查系爭案之說明書與申請專利範圍均完全未記載其由鳩
        尾槽與干涉部所組成之干涉定位機構具有「前後之水平
        方向上調整連接器與定位裝置之相對位置」的功效或創
        作構想。系爭案在說明書第6、7頁之實施例說明中有關
        干涉部與鳩尾槽之配合的記載包括第6頁第13-16行「…
        …在定位槽11一側並連通有一鳩尾槽12，用以收容並固
        持定位裝置20於其中，……定位裝置20相應於該鳩尾槽
        12則設有相配合之干涉部。」第6頁倒數第2-4行「垂直
        部分21上對應前述鳩尾槽11位置設置有干涉部23，用以
        使定位裝置20容易導入並卡置於鳩尾槽12內」；第7頁
        第3-4行「……藉垂直部分21之干涉部23與鳩尾槽12 所
        產生之干涉力，可使絕緣本體10與定位裝置20可穩固結
        合。」在在反映鳩尾槽與干涉部之設計係以藉干涉配合
        達成定位裝置與電連接器之聯結固持為其唯一目的，若
        二者間易於相對滑動位移則將與此一目的適相牴觸。因
        此，被告對證據之判斷以及所形成之爭點其實與系爭案
        請求標的內容無關，所為審定處分顯非適法有據。
    5.證據應證明為「不具進步性」之事實對象為系爭案暫准專
      利權之申請專利範圍第1項。
      (1)依專利法第103條第2項規定「新型專利權範圍，以說明
        書所載之申請專利範圍為準。必要時，得審酌說明書及
        圖式。」此外，被告頒行之「新型專利審查基準」第3
        章第1節中載明「申請專利範圍中『記載申請專利新型
        之構成之必要技術內容、特點』之請求項，稱為『獨立
        項』。獨立項乃作為專利性之判斷、專利權之效力、專
        利權之放棄、異議、依職權撤銷、舉發等劃分之基本單
        位。」
      (2)引證2之證明價值：定位裝置具有在電連接器前後水平
        方向上調整位置之可能。
        引證2中導電端子10之固持凸部20明顯地在插入絕緣
          本體24之定位槽32後仍允許相對滑動，亦即具有「在
          前後之水平方向上調整位置」之功效。因此，被告如
          非誤解引證2之構造，即係以「引證2並非有關定位一
          插座連接器於一電路板上之技術」引證2之可調整定
          位機構作用在導電端子與電連接器之間、而非作用在
          系爭案之定位裝置與電連接器之間，以致認定兩者技
          術與知識並不相同，方做成引證2並無「在水平方位
          上可調整連接器與定位裝置之相對位置功效」之判斷
          。先就後一判斷邏輯而論，干涉定位機構無論應用在
          哪兩種構造之間，只要所涉之構造並無特殊阻礙該一
          定位機構應用之理由，其技術思想之同質性當無容否
          認，鑒於「新型」為利用自然法則之技術思想，且具
          體地表現於物品之空間型態上者，被告若以定位機構
          （由干涉部與凹槽組成）所作之構造名目不同（引證
          2導電端子／電連接器vs.系爭案定位裝置／電連接器
          ）即認定其技術或知識不同，則此一判斷思維顯然違
          背「新型創作」之本質意義。
        其次，被告如判斷引證2中之端子10無法相對電連接
          器在前後水平方向上移動，則亦為判斷錯誤。引證2
          說明書第4欄5-16行記載其定位機構中固持凸部20與
          定位槽之干涉作用「由FIG.6可看見，固持凸部20大
          致上呈一花生形狀，此一形狀界定一對擴大之圓形凸
          起部分34，該一對圓形凸起部分又再界定2個接觸點
          36以接合凹槽32之接合側壁32a，……因此該固持凸
          部20由端子之平坦端子主體部分16突伸至凹槽內。該
          固持凸部20之尺寸被製成使圓形凸起部分34緊迫配合
          至凹槽內而在固持凸部20之2個接觸點36與凹槽之側
          壁32a之間建立一緊配合。」因此，在絕緣本體24 之
          凹槽32內並無任何讓端子10必需「一路插到底地插入
          端子定位槽後才被卡抵住」之機構，換言之，端子10
          在插到中途時當然可容許相對凹槽32做前後之水平移
          動調整。
      此外，系爭案僅在說明書第7頁第3-4行記載中所闡明
          之干涉部23唯一作用功能為「……藉垂直部分21
          之干涉部23與鳩尾槽12所產生之干涉力，可使絕緣本
          體10與定位裝置20穩固結合」）至於系爭案申請專利
          範圍第1項將該干涉定位機構之凹槽界定為一「鳩尾
          槽」，對於熟習此技藝之人士而言乃屬一顯而易見之
          選擇（容後陳述），此一作用功能與前列理由第2點
          之2中所指出引證2之端子固持凸部20對電連接器絕緣
          本體24之干涉定位功能完全相同，因此，系爭案在申
          請專利範圍第1項中將絕緣本體之定位槽界定成一「
          鳩尾槽」對次熟習該項技藝者而言僅係一顯而易見之
          選擇，不具特殊改進意義。
    (3)引證1之證明價值：揭露包括水平部分與垂直部分之定
        位裝置。詳言之，引證1證明力之所在為該一前案巳揭
        露具有「包括水平部分與垂直部分」之L型之定位裝置
        ，故可證明系爭案在說明書第5頁記載「定位裝置係呈L
        型設置，包括水平部分及垂直部分……」為其創作特徵
        ，以及在獨立請求項中之對應定義內容，皆非系爭案所
        首創之定位裝置構造型態。
    6.承前，系爭案申請專利範圍第1項請求標的中定義「包括
      水平部分與垂直部分之定位裝置」，以及構成主要系爭點
      之原處分判斷「引證1、2不具水平方位上調整功能」均為
      引證1、2揭露在先，殆無疑義。至於被告所言引證1、2之
      相關技術無法強行組合以獲得系爭案之構造云云，以及訴
      願決定理由所持判斷「訴願理由空言主張，並未能提出組
      合引證1及2後之構造形狀為何，況在該引證1及2中均無在
      插合時調整位置之必要，故縱使結合該兩者，仍不足以否
      定系爭案之進步性。」均為未詳考系爭案創作之改進意義
      下之不當判斷，詳述如后：
      (1)系爭案請求標的是否具有進步性，應取決於創作實際改
        進特徵所在之技術思想是否為熟習該項技術者所能輕易
        完成且未能增進功效，故證據之證明意義亦為針對該實
        際改進特徵產生。系爭案在專利說明書第4頁中指出其
        創作欲針對美國專利第0000000號之缺失：即定位裝置/
        元件需經兩次彎折……難以有效達成成本之降低與材料
        之節省之缺失提出改進，故系爭案實際改進特徵無疑地
        在於其申請專利範圍第1項定義標的與該美國專利第000
        0000號之構造差異。
    (2)若將定位裝置由美國專利第0000000號中兩次彎折之ㄈ
        形簡化成引證1所示、一次彎折之L形（嚴格而論，系爭
        案之獨立請求項定義「定位裝置，包括水平部分與垂直
        部分」解釋上涵蓋包括「一個或一個以上」水平部分以
        及「一個或一個以上」垂直部分），則干涉部必然需移
        位至定位裝置之垂直部分上（因水平部分係用於焊接至
        電路板），此為具普通構造設計常識者均能完成之簡單
        因應修改。
    (3)由美國專利第0000000號說明書之FIG.1中得見，ㄈ型定
        位元件30係以水平方式插入連接器絕緣本體12一縱長側
        邊中之凹槽裝置38-42內，故系爭案申請專利範圍第1項
        定義「……定位槽內連通設有至少一個水平方向延伸之
        鳩尾槽；定位裝置，……垂直部分對應上述鳩尾槽位置
        凸設有水平方向延伸之干涉部」所顯示之構造意義定
        位元件以水平方式插入連接器本體底部或者容許在前
        後之水平方向上調整連接器與定位裝置之相對位置，僅
        是保留、沿有該針對改進之美國專利前案中定位元件插
        入方式，以及該一插入方式固有之相對位置調整方式，
        並非系爭案之改進。
      (4)再者，請參見美國專利第0000000號說明書第4欄17-20
        行「一凸部45設置在上支柱部32中央，於凹槽38之上、
        下壁之間建立干涉配合……」；第4欄24-25行「倒刺44
        和凸部45將定位元件牢牢固定在連接器絕緣本體之凹槽
        裝置內」，足以證明該一習知定位元件中已藉由其固定
        面上之凸部與絕緣本體之收容凹槽產生干涉作用以便確
        實定位，而系爭案中定位裝置20之凸出干涉部23，亦為
        沿襲該一習知構造之設計目的（請參閱系爭案說明書第
        7 頁第3-4行「……藉垂直部分21之干涉部23與鳩尾槽
        12 所產生之干涉力，可使絕緣本體10與定位裝置20穩
        固結合」），並未涉及創新技術思想。
      (5)綜言之，以上清楚說明何以系爭案申請專利範圍第1項
        中除了定位裝置由該美國專利前案中之兩次彎折之ㄈ型
        簡化成引證1中一次彎折之L型外，其餘皆非二者間具有
        實質技術意義之構造差異。而該一簡化之定位裝置構造
        型式已為引證1揭露，至於定位裝置中干涉部與絕緣本
        體水平延伸定位槽之干涉定位方式之細節，則於引證2
        中揭露相同功能之構造。
　(二)被告主張之理由：
　　1.原告主張理由3.及2.所述者並非事實，其忽視系爭案專利
      技術所產生之實質功效之所在；系爭案引入具有特定構形
      之定位裝置，其包括水平部分與垂直部分，以及垂直部分
      上對應於鳩尾槽位置凸設之水平方向延伸之干涉部；而以
      該定位裝置及鳩尾槽之定位機制來取代已習知技術之第3
      圖中由固持部631、連接部633及焊接部632組成之定位裝
      置與定位槽64之定位機制。系爭案上述鳩尾槽及定位裝置
      之構形設計使其可以低成本之方式製造，兼具安裝方便，
      並保有原技術已有之可在水平方向上調整定位裝置與連接
      器之相對位置之功效，系爭案說明書第4頁之創作背景及
      目的之實質技術內容實質上已指明上述者，亦即系爭案在
      簡化加工成本及節省材料下，仍可達成在水平方向上調整
      定位裝置與連接器之相對位置之功效，因為這是系爭案特
      定之定位機制之構形設計所對應產生之功效。
　　2.原告主張之理由5.並非事實，引證2中之導電端子之固持
      凸部係用以將導電端子固持在絕緣本體之中，該導電端子
      之固持凸部與系爭案中之定位裝置在設計目的、構形條件
      及產生功效上均有明顯之差異，並非在構形技術上可對等
      而互相比對之構件，並不足以據以否定構形技術手段不相
      同之系爭案之進步性。
　　3.在技術手段上，引證1並不具有系爭案上述之可在水平方
      位調整連接器與定位裝置之相對位置，這已是不爭之事實
      。而引證2中之導電端子由引證2之圖示可看出各導電端子
      均具有相同之構件，故在一單一尺寸構形下製造之多數導
      電端子在插入連接器之定位槽之底部而卡住後即可自動定
      位，各導電端子尾端子焊接部14a恰可位於同一平面上，
      故其中固持凸部實質上並無在定位槽中調整相對位置之必
      要，故引證2亦未揭示或述及與系爭案相關之可調整相對
      之定位位置之技術；原告主張之理由5及6應是原告後知之
      明之聯想。另一方面，引證1及2之相關構造及造形不相同
      ，組合構形條件亦不相同，強行將其相關技術予以組合並
      無實質技術上之意義，故亦不足以據以否定系爭案之進步
      性。
  (三)參加人未於言詞辯論期日到場，僅以書狀表示系爭案顯具專
    利性之事實無需再爭辯等語。
　　理  由
一、原告起訴主張：系爭案申請專利範圍第1項中除了定位裝置
    由習知技術即美國專利前案中之兩次彎折之ㄈ型簡化成引證
    1中一次彎折之L型外，其餘皆非二者間具有實質技術意義之
    構造差異，而該一簡化之定位裝置構造型式已為引證1揭露
    ，至於定位裝置中干涉部與絕緣本體水平延伸定位槽之干涉
    定位方式之細節，則於引證2中揭露相同功能之構造，系爭
    案不具進步性，原處分對於原告所為異議申請為不成立之審
    定，顯有違誤，為此訴請如聲明所示等語。
二、被告則以：系爭案引入具有特定構形之定位裝置，其包括水
    平部分與垂直部分，以及垂直部分上對應於鳩尾槽位置凸設
    之水平方向延伸之干涉部；而以該定位裝置及鳩尾槽之定位
    機制來取代已習知技術之第3圖中由固持部631、連接部633
    及焊接部632組成之定位裝置與定位槽64之定位機制。系爭
    案上述鳩尾槽及定位裝置之構形設計使其可以低成本之方式
    製造，兼具安裝方便，並保有原技術已有之可在水平方向上
    調整定位裝置與連接器之相對位置之功效，引證1及2之相關
    構造及造形不相同，組合構形條件亦不相同，強行將其相關
    技術予以組合並無實質技術上之意義，故亦不足以據以否定
    系爭案之進步性云云置辯。
三、本件兩造對於事實概要欄所述之事實均不爭，此有系爭案專
    利核准審定書及原處分附於本院卷暨異議申請書、專利公報
    、新型專利說明書及其圖式、美國專利公報附於原處分卷可
    稽，堪認為真實。
四、按系爭案審定核准時專利法第97條規定：「稱新型者，謂對
    物品之形狀、構造或裝置之創作或改良。」第98條規定：「
    （第1項）凡可供產業上利用之新型，無下列情事之一者，
    得依本法申請取得新型專利：一、申請前已見於刊物或已公
    開使用者。但因研究、實驗而發表或使用，於發表或使用之
    日起六個月內申請新型專利者，不在此限。二、有相同之發
    明或新型申請在先並經核准專利者。三、申請前已陳列於展
    覽會者。但陳列於政府主辦或認可之展覽會，於展覽之日起
    六個月內申請專利者，不在此限。（第2項）新型係運用申
    請前既有之技術或知識，而為熟習該項技術者所能輕易完成
    且未能增進功效時，雖無前項所列情事，仍不得依本法申請
    取得新型專利。」又按第102條第1項規定：「公告中之新型
    ，任何人認有違反……第97 條至第99條規定……者，得自
    公告之日起3個月內，備具異議書，附具證明文件，向專利
    專責機關提起異議。」依以上規定可知，系爭案有無違反專
    利法情事而應不予專利，依法應由異議申請人附具證據證明
    之，倘其證據不足以證明系爭專利有違專利法之規定，被告
    自應為異議不成立之處分，反之，則被告亦應為異議成立之
    處分。是本件之爭執，厥在於系爭案是否係運用申請前既有
    之技術或知識，而為熟習該項技術者所能輕易完成且未能增
    進功效？
五、經查：
  (一)按被告83年11月25日公告之專利審查基準第2-2-17 頁規定
    ：「〔熟習該項技術者〕，係指虛擬成、於申請專利當時具
    有該新型所屬技術領域之技術常識；能運用研究、開發等一
    般技術性手段 (指依據既有之技術或知識之基礎，經由邏輯
    分析、推理或試驗而得之技術手段)，以發揮一般創作能力
    ，例如選擇材料或變更設計等，並將當時該新型所屬技術領
    域之技術水準，化為其本身之知識者而言。」「〔輕易完成
    且未能增進功效〕，係指並沒有運用優於熟習該項技術者所
    能預期之一般性技術發展，卻輕易由先行技術可推論出並完
    成者。亦即，申請專利之新型具有能產生某一新功效、或增
    進新型之某種功效時，即認為熟習該項技術者所非能輕易完
    成。」第2-2-19頁規定：「某一技術領域之既有技術、知識
    被轉用至其他技術領域，如此之轉用，對熟習該項技術者而
    言，可產生某一新功效或增進某種功效，或可克服其他技術
    領域中之技術問題者，此種轉用視為非能輕易完成。惟如此
    之轉用，如係於類似或相近之技術領域中進行，而未產生某
    一新功效或增進某種功效，則此種轉用，視為熟習該項技術
    者所能輕易完成且未能增進功效者。」核以上規定與專利法
    之立法目的「鼓勵、保護、利用發明與創作，以促進產業發
    展」（行為時專利法第1條參照）相符，被告於審查系爭案
    是否具有新穎性及進步性時資為依據與基準，依法自值尊重
    ，合先敘明。
  (二)查原處分以與系爭案相較，引證1之定位機制實質上與系爭
    案並不相同，其對應產生之功效亦不相同；系爭案以上述之
    水平延伸之干涉部以滑動配合該鳩尾槽之方式形成了調整之
    定位機制，亦即系爭案中可在前後之水平方向上調整定位裝
    置與連接器之相對位置，使定位裝置可對正於電路板上之焊
    接部位；相對之下，引證1則無上述之功效，故系爭案應仍
    具有相對之進步性；引證2係一種具有固持結構端子之電連
    接器，該端子具有配合部（12）、終端部（14）及固持部（
    20），終端設有缺口（18），相較之下，引證2並非有關定
    位一插座連接器於一電路板上之技術，其所運用之技術與知
    識與系爭案並不相同，亦不具有系爭案上述可在前後之在水
    平方向上可調整連接器與定位裝置之相對位置之功效；組合
    引證1及2之相關技術亦是如此，故系爭案相對於引證1及2仍
    具有進步性，就原告之異議申請為不成立之審定，固非無見
    ，惟本院認原處分有未依專利法及上開審查基準審查之違法
    ：
    1.查依系爭案申請專利範圍第1項記載，系爭案包括：絕緣
      本體10，其底部開設有至少一個定位槽11，且該定位槽內
      連通設有至少一個水平方向延伸之鳩尾槽12；複數導電端
      子30，用以傳輸電訊信號；定位裝置20，包括水平部分2
      2與垂直部分23，且垂直部分對應上述鳩尾槽位置凸設有
      水平方向延伸之干涉部23；而依其創作說明之記載，目前
      用以將接線纜連接器至印刷電路板以構成二者之訊號傳輸
      的插座連接器一般包括本體及定位裝置，相關習知前案如
      美國專利第0000000號（參見第3圖）之定位裝置，雖可完
      成固定插座連接器在電路板上的目的，然其由於具兩次彎
      折以藉固持部631固持在定位槽64內，無論在絕緣本體61
      之定位槽64的開設或是拱型焊接板的製造，都難以有效達
      成成本之降低與材料之節省之缺失提出改進。故系爭案之
      創作目的係在提供一種具有製造簡單、安裝方便且定位效
      果良好同時具有接地功效之定位裝置的插座連接器，而依
      其第1圖所示，系爭案之定位裝置20係呈L型設置，包括水
      平部分22及垂直部分21，其中水平部分22係用以與印刷電
      路板相應接地路徑連接，達成定位效果並可用於接地，而
      垂直部分21上對應前述鳩尾槽12位置設置干涉部23，用以
      使定位裝置20容易導入並卡置於鳩尾槽12內，依第2圖所
      示，組裝時，將定位裝置20沿定位槽11方向插入絕緣本體
      10，因鳩尾槽12具有引導面121，垂直部分21之干涉部23
      與鳩尾槽12所產生之干涉力，可使絕緣本體10與定位裝置
      20可穩固結合，又定位裝置20之水平部分22及導電端子30
      之焊接部32均可焊接於印刷電路板，以使插座連接器1穩
      固定位，俾傳遞電訊信號，此有新型專利說明書附於原處
      分卷可按。
    2.又查依引證1之說明書及其第1及3圖所示，其係一電連接
      器之安裝托架，其安裝托架41包含一扁平基部42及自基部
      凸伸之至少一臂部45，臂部平面上延伸一固持指部49，其
      臂部平面上間隔設置一對延伸之楔形凸塊50，上述安裝托
      架由上而下插入殼體之側面27上凹設之插槽51，是該安裝
      托架41即係一定位裝置，已揭露系爭案上開包括水平部分
      與垂直部分44之定位裝置。至原處分稱系爭案以上述之水
      平延伸之干涉部以滑動配合該鳩尾槽之方式形成了調整之
      定位機制，亦即系爭案中可在前後之水平方向上調整定位
      裝置與連接器之相對位置，使定位裝置可對正於電路板上
      之焊接部位，相對之下，引證1則無上述之功效云云，然
      查如前關於系爭案之創作說明所述，系爭案從未提及所謂
      以上述之水平延伸之干涉部以滑動配合該鳩尾槽之方式形
      成了調整之定位機制之功能，甚至依系爭案創作說明所強
      調之穩固結合，與原處分所謂調整之定位機制相互牴觸，
      是原處分之判斷有未依證據而為之情事。
    3.再查依引證2之說明書及其第1、2、5及6圖所示，其係一
      種具有固持結構端子之電連接器，包含具有複數個端子定
      位槽22的絕緣本體24，而端子具有配合部12、終端部14
      及一大致上是花生狀之固持凸部20，使該端子能緊配合上
      開端子接受槽22，此外尚有一水平設置的通常為直角的槽
      32用以接受固持突起部20，並與之產生干涉，復由說明書
      第4欄5-16行記載其定位機構中固持凸部20與定位槽之干
      涉作用「由FIG.6可看見，固持凸部20大致上呈一花生形
      狀，此一形狀界定一對擴大之圓形凸起部分34，該一對圓
      形凸起部分又再界定2個接觸點36以接合凹槽32之接合側
      壁32a，……因此該固持凸部20由端子之平坦端子主體部
      分16突伸至凹槽內。該固持凸部20之尺寸被製成使圓形凸
      起部分34緊迫配合至凹槽內而在固持凸部20之2個接觸點
      36與凹槽之側壁32a之間建立一緊配合。」是引證2雖並非
      有關定位一插座連接器於一電路板上之技術，然其已揭示
      了水平方向的凹槽及水平方向的凸部（干涉部）。原處分
      同以其亦不具有系爭案上述可在前後之在水平方向上可調
      整連接器與定位裝置之相對位置之功效云云，查亦如前關
      於系爭案之創作說明所述，系爭案從未提及所謂以上述之
      可在前後之在水平方向上可調整連接器與定位裝置之相對
      位置之功效，甚至依系爭案創作說明所強調之穩固結合，
      是原處分此部分之判斷有亦有未依證據而為之情事。至原
      處分另稱引證2所運用之技術與知識與系爭案並不相同云
      云，惟查引證2與系爭案同屬電連接器之領域，技術領域
      相近，是將引證2之既有技術、知識轉用至系爭案之技術
      領域，依前揭專利審查基準之規定，對熟習該項技術者而
      言，如可產生某一新功效或增進某種功效，或可克服其他
      技術領域中之技術問題者，此種轉用固仍可視為非能輕易
      完成，惟如此之轉用，並未產生某一新功效或增進某種功
      效，則此種轉用，則應視為熟習該項技術者所能輕易完成
      且未能增進功效者，原處分以不存在之功效而肯認系爭案
      之進步性，於法自亦有不合。
    4.綜上所述，系爭案申請專利範圍第1項將定位裝置由美國
      專利第0000000號中兩次彎折之ㄈ形簡化成引證1所示、一
      次彎折之L形，並結合習知之鳩尾槽、引證2之水平方向的
      凹槽及水平方向的凸部（干涉部），並未有運用優於熟習
      該項技術者所能預期之一般性技術發展，而輕易由先行技
      術可推論出並完成者，原處分認其具進步性，認事用法，
      尚有違誤。
六、本件原處分關於系爭案申請專利範圍第1項即獨立項進步性
    之認定，於法不合，既如前述，則原處分認系爭案無專利法
    第98條第2項之不予專利之情事，而逕為異議不成立之審定
    即屬無可維持，訴願決定未予糾正，亦有未合，依行政訴訟
    法第200條第4款規定，原告訴請撤銷訴願決定及原處分部分
    ，為有理由，應予准許；至系爭案申請專利範圍第2項至第4
    項即附屬項之合於專利要件與否既未經被告審酌，自應由被
    告另就原告之異議為適法之審定，關於原告訴請被告應作成
    異議成立之處分部分，尚屬無據，應予駁回。
七、兩造其餘之陳述，於判決結果不生影響者，不予一一論述，
    附予敘明。
據上論結，本件原告之訴為一部有理由，一部無理由，爰依行政
訴訟法第104條、民事訴訟法第79條，判決如主文。
中　　華　　民　　國　　94　　年　 　8　　月　 18  　 日
                  第三庭審判長法  官　王　立　杰
                              法  官　黃　本　仁
                              法  官　王　碧　芳
上列正本係照原本做成。
如不服本判決，應於送達後20日內，向本院提出上訴狀並表明上
訴理由，如於本判決宣示後送達前提起上訴者，應於判決送達後
20日內補提上訴理由書（須按他造人數附繕本）。
中　　華　　民　　國　　94　　年　 　8　　月　 18  　 日
                                 書  記  官 鄭 聚 恩
